最高法院民事裁定                              八十八年度台上字第二六二六號
    上  訴  人  乙○○
    被 上訴 人  甲○○
右當事人間請求履行和解契約等事件，上訴人對於中華民國八十七年十一月二日台灣
高等法院台中分院第二審判決（八十七年度上字第二一三號），提起上訴，本院裁定
如左：
    主  文
上訴駁回。
第三審訴訟費用由上訴人負擔。
    理  由
按對於第二審判決上訴，非以其違背法令為理由，不得為之，民事訴訟法第四百六十
七條定有明文。依同法第四百六十八條規定，判決不適用法規或適用不當者，為違背
法令。而判決有同法第四百六十九條所列各款情形之一者，為當然違背法令。是當事
人提起上訴，如依民事訴訟法第四百六十八條規定，以第二審判決有不適用法規或適
用法規不當為理由時，其上訴狀或理由書應有具體之指摘，並揭示該法規之條項或其
內容。若係成文法以外之法則，應揭示該法則之旨趣。倘為司法院解釋、或本院之判
例，則應揭示該判解之字號或其內容。如以民事訴訟法第四百六十九條所列各款情形
為理由時，其上訴狀或理由書，應揭示合於該條款之事實。上訴狀或理由書如非依此
項方法表明，或其所表明者，顯與上開法條規定之情形不相合時，即難認為已對第二
審判決之違背法令有具體之指摘，其上訴自難認為合法。本件上訴人對第二審判決提
起上訴，核其上訴理由略以：系爭和解草約，係就車禍賠償協商和解之預約，尚未訂
立本約，被上訴人不得逕行請求云云，無非就原審依取捨證據、認定事實之職權行使
所論斷：系爭車禍調解成立草約，雖名為草約，惟其內載：雙方同意新台幣（下同）
一百二十萬元和解。付費方式為民國八十五年十一月十八日星期一下午二點正合約成
立付清八十萬元，餘額四十萬合約書成立二個月內付清；並由兩造及見證人潘英輝等
四人簽名。由上文義內容，已明確表示雙方同意以一百二十萬元和解，並約定付款之
時間，而無任何其他之保留。參之證人即見證人蘇慶賢、趙煌龍證稱：賠償金額已經
確定，另訂時地再行簽約，係因上訴人當時並未付錢，因而才另行約定時地履行約定
等語；趙煌龍並補稱：一百二十萬元是雙方談了一陣子才決定的，因為潘英輝是里長
，擔任過調解委員，因此，大家認為應該到調解委員會再寫一份正式的調解書比較有
保障，並不是草約不生效力，草約就是當天談的結果等語。足見兩造於上開草約簽立
時已就系爭車禍賠償事宜，互相讓步，終止爭執，就必要之點即賠償金額互相意思表
示一致，達成和解甚明等情，指摘為不當，而非具體表明合於不適用法規、適用法規
不當、或民事訴訟法第四百六十九條所列各款之情形，難認對該判決之如何違背法令
已有具體之指摘。依首揭說明，應認其上訴為不合法。
據上論結，本件上訴為不合法。依民事訴訟法第四百八十一條、第四百四十四條第一
項、第九十五條、第七十八條，裁定如主文。
中      華      民      國    八十八    年      十      月    二十九    日
                              最高法院民事第三庭
                                  審判長法官  范  秉  閣
                                        法官  朱  建  男
                                        法官  曾  煌  圳
                                        法官  許  澍  林
                                        法官  鄭  玉  山
      右正本證明與原本無異
                                              書  記  官
中      華      民      國    八十八    年     十一     月     十六     日
